臺灣臺中地方法院刑事判決　　　　　　　　　　　　　九十三年度易字第九一０號
　　公　訴　人　臺灣臺中地方法院檢察署檢察官
　　被　　　告　丁○○
右列被告因妨害名譽案件，經檢察官提起公訴（九十三年度偵字第三九三八號），本
院判決如左：
    主  文
丁○○公然侮辱人，處拘役貳拾日，如易科罰金，以佰元折算壹日。
    事  實
一、丁○○係設於臺中市○區○○路二段三四號「假日半島社區」管理委員會之主任
    委員，丙○○為擔任財務委員，乙○○係擔任監察委員，庚○○則係安全委員。
    丙○○於民國九十二年十月十五日二十二時三十分許，在臺中市○區○○路二段
    三四號假日半島社區一樓管理室內之公眾得出入之場所，因關於社區清潔工作之
    問題，心生不滿，而與乙○○發生爭執，適巧庚○○經過，認為源起社區事務，
    乃通知丁○○到場進行協調，而乙○○則先行離去，待丁○○到場後，向丙○○
    溝通說明後，仍不為其接受並執意搭乘電梯先行離去，丁○○因不滿丙○○之指
    控，希望當面釐清事實真相，丙○○卻執意離去，氣憤之下，遂公然朝丙○○以
    關涉男女性器官之「我敢發誓，我有懶叫，你不敢發誓，你沒有雞埋（閩南語）
    」等言語，出言辱罵丙○○，以致減損丙○○之聲譽及形象。
二、案經被害人丙○○告訴臺灣臺中地方法院檢察署檢察官偵查起訴。
    理  由
一、訊據被告丁○○，對於右揭時地，以關涉男女性器官之「我敢發誓，我有懶叫，
    你不滿發誓，你沒有雞埋」等言語出言詈罵告訴人丙○○等情，固不否認，惟矢
    口否認有何公然侮辱之犯行，辯稱：伊係因社區公共事務之問題，遭告訴人不實
    指控，要與告訴人說明清楚，可是告訴人執意離去，伊才會出言詈罵，並無公然
    侮辱之意思云云。經查：
    （一）對於被告在公眾得出入之管理室，公然以關涉男女性器官之「我敢發誓，
          我有懶叫，你不滿發誓，你沒有雞埋」等言語，出言辱罵告訴人等情，業
          據證人庚○○於本院審理中到庭證稱：「當天我們開完每月例行的委員
          月會，告訴人與乙○○為了一些社區事務有爭執，我就去請被告來調解，
          被告來了之後，因為意見不相同，告訴人要離開現場，被告要她不要離開
          ，就有講了髒話，被告的原意，是要告訴人不要走，把話講清楚，而且他
          當時是要來調解的。」等語，證人乙○○於本院審理中到庭證稱：「當
          天我有在場，但是被告來的時候，我已經離開了，我是事後才聽被告陳述
          他對告訴人講髒話，我並沒有親眼目睹，我只知道我和告訴人因個人事情
          起爭執，我不知道為何庚○○要找被告前來，後來我就走了，他們後來好
          像有談到社區的事情。」、「當天我們討論大清潔的問題，因為清潔工有
          事情不能來，找我媽幫忙，告訴人就跟我說有人說我什麼錢都要賺，我就
          很生氣進電梯離開了，後續的事情，我不清楚，我跟告訴人並沒有發生爭
          執。」等語，證人甲○○於本院審理中到庭證稱：「我有在場，聽到被
          告罵三字經，當時被告與告訴人在電梯口發生爭執，被告有對告訴人罵不
          雅的三字經。」等語，證人戊○○於本院審理中到庭證稱：「我有在場
          ，我只知道被告與告訴人發生爭執，但是為何事爭執，我不記得了，被告
          確實有對告訴人罵三字經。」、「被告當時是要求告訴人不要走沒錯，但
          是告訴人不理他，他就罵三字經。」等語，證人己○○於本院審理中到
          庭證稱：「我有在場，我回來要上電梯，碰到告訴人，她要我先讓他上電
          梯，這時被告就衝了過來，兩個人不知道在吵什麼，我就不管他們先上電
          梯了。」等語屬實，被告亦不爭執，則被告出言辱罵告訴人之犯行，應堪
          認定。
    （二）按所謂公然侮辱，凡於特定或不特定多數人得以共見共聞之狀態下，未指
          明具體事實，而其內容足以貶損他人社會評價之輕蔑行為，不論係出以言
          語或舉動，均足當之，如當眾怒罵他人豬狗不如而足以減損他人聲譽者。
          由於公然侮辱罪所欲保護者，乃個人營社會群體生活之人格評價，從而，
          侮辱之涵義，判斷上每每隨行為人與被害人之性別、年齡、職業類別、教
          育程度、平時關係、行為時之客觀環境、行為地方之方言或語言使用習慣
          等事項，而呈現浮動之相對性，未得一概而論。本案被告在雙方爭執之情
          況下，當眾對於告訴人口出關涉男女性器官之言語，對於身為女性之告訴
          人而言，不啻是一種侮辱之舉動，更是一種貶損人格價值之手段，以現代
          女性之教育水平、知識程度及自我意識之提升，關涉男女性器官之言語，
          顯然足以貶損告訴人之聲譽及形象，自已該當於公然侮辱之行為。被告所
          辯，無公然侮辱之犯罪故意，自難採信為真實。本件事證已臻明確，被告
          犯行，洵堪認定。
二、被告於住戶得自由出入之管理室內，以關涉男女性器官之言語，出言辱罵告訴人
    ，以減損告訴人之聲譽，核其所為，係犯刑法第三百零九條第一項之公然侮辱罪
    。爰審酌被告係為處理社區公共事務，而與告訴人發生爭執，在情急之下，以致
    出言辱罵告訴人，其不當之言語，造成告訴人聲譽之損害，固值非議，被告於本
    院亦未坦認犯行，然被告對於口出不當言語之行為，深感悔意，亦願意向告訴人
    道歉，並提出和解之誠意，僅因告訴人執意告訴，以致無法達成和解，圓滿解決
    雙方之爭端，又告訴人因被告之言語所受之聲譽及形象損害，並非嚴重，雙方均
    為同一住區住戶，更當和平共處，息事寧人，況且，被告之惡性亦非重大等一切
    情狀，量處如主文所示之刑，以示懲儆。
據上論斷，應依刑事訴訟法第二百九十九條第一項前段，刑法第三百零九條第一項、
第四十一條第一項前段，罰金罰鍰提高標準條例第一條前段、第二條，判決如主文。
中      華      民      國      九十三      年    六    月    二十三    日
                                臺灣臺中地方法院刑事第五庭
                                    審判長法  官  梁堯銘
                                          法  官  林慧英
                                          法  官  巫淑芳
右正本證明與原本無異。
如不服本判決，應於送達後十日內向本院提出上訴狀（須附繕本），上訴於臺灣高等
法院臺中分院。
                                          書記官
中      華      民      國      九十三      年    六    月    二十三    日
附錄論罪科刑法條：
刑法第三百零九條：
公然侮辱人者，處拘役或三百元以下罰金。
以強暴犯前項之罪者，處一年以下有期徒刑、拘役或五百元以下罰金。
